【裁判字號】    97,上易,1243
【裁判日期】    971218
【裁判案由】    詐欺等
【裁判全文】
臺灣高等法院刑事判決                97年度上易字第1243號
上  訴  人  臺灣桃園地方法院檢察署檢察官
上  訴  人
即  被  告  甲○○
選任辯護人  劉  楷  律師
            李德正  律師
上列上訴人因被告詐欺等案件，不服臺灣桃園地方法院96年度易
字第884號，中華民國97年3月26日第一審判決（起訴案號：臺灣
桃園地方法院檢察署95年度偵字第9467號），提起上訴，本院判
決如下：
    主  文
上訴駁回。
    事實及理由
一、本案經本院審理結果，認第一審以上訴人即被告甲○○係犯
    刑法第339條第1項詐欺取財罪，判處有期徒刑貳年。其認事
    用法及量刑均無不當，應予維持；除在事實欄補載「基於同
    一詐欺取財之犯意，接續乙○○、丙○○、丁○○等人佯稱
    」外，並引用第一審判決書記載之事實、證據及理由（如附
    件）。
二、公訴人依據告訴人丙○○、乙○○、丁○○具狀請求上訴，
    其意旨略以︰本件被告甲○○犯罪時間在民國90、91年間，
    且被告於90年底先對告訴人乙○○誆稱及提供欲在美國成立
    「先進藥品技術開發股份有限公司」（英文名稱為ADVANCED
    PHARMACEUTICAL NANOTECH,INC.下稱APNI）的企劃案及美聯
    公司營運評估計畫書，並說APNI將美國上市，希望乙○○投
    注200萬美元入股，致乙○○陷於錯誤，始邀集朋友一起投
    資並聽取被告之簡報；乙○○於90年8月間起至90年12月間
    陸陸續續支付現金80萬美元給被告，供作籌備及募集資金階
    段所需之費用；告訴人丙○○、丁○○等人則於不同時間多
    次聽取被告簡報並於不同時間交付投資款項等情，業據證人
    乙○○、丙○○、丁○○於警詢、偵查及審理時證述明確，
    從而，被告乃係基於概括之犯意，對告訴人等人在不同之時
    間、地點，反覆對告訴人等人施行詐術，則被告所為，核屬
    修正前刑法第56條連續犯之規定，揆諸首揭規定及意旨，即
    有修正後刑法第2條第1項及修正前刑法第56條連續犯加重其
    刑規定之適用。再者，本件被告詐騙之金額高達美金160萬
    元，洵難以一行為足以為之，必係一段期間之連續數詐術行
    為之施行，始能盡其全功，原審逕認被告所為係以一詐騙行
    為同時觸犯數罪名之想像競合犯論處，容有違誤云云。惟查
    ：
  (一)按連續犯之成立，除主觀上須基於一個概括之犯意外，客觀
    上須先後數行為，逐次實施而具連續性，侵害數個同性質之
    法益，其每一前行為與次行為，依一般社會健全觀念，在時
    間差距上，可以分開，在刑法評價上，各具獨立性，每次行
    為皆可獨立成罪，構成同一之罪名，始足當之；如數行為於
    同時同地或密切接近之時地實施，侵害同一之法益，各行為
    之獨立性極為薄弱，依一般社會健全觀念，在時間差距上，
    難以強行分開，在刑法評價上，以視為數個舉動之接續施行
    ，合為包括之一行為予以評價，較為合理，則屬接續犯，而
    為包括之一罪（最高法院86年度台上字第3295號判決意旨參
    照）。
  (二)被告對告訴人乙○○、丙○○、丁○○等人，為達到同一詐
    欺取財之目的，以APNI依規劃將於91年起陸續上市為由，或
    同時或先後施用詐術，誘使告訴人等陷於錯誤，以為係繳付
    APNI公司之股款而交付財物；其先後雖有數行為，然其行為
    係於同時同地或密切接近之時地實施，侵害同一之法益，各
    行為之獨立性極為薄弱，依一般社會健全觀念，在時間差距
    上，難以強行分開，在刑法評價上，以視為數個舉動之接續
    施行，合為包括之一行為予以評價，較為合理，應屬接續犯
    ，而為包括之一罪。
  (三)公訴人依據告訴人請求上訴意旨，以被告所有修正前刑法第
    56條連續犯加重其刑規定之適用等語，指摘原審量刑過輕，
    為無理由，應予駁回。
三、被告上訴意旨略以：(一)持有股份資料表之內容並非真實；(二)
    本案系爭投資案係1股1美元；(三)乙○○及得陞生技醫藥股份
    限公司僅交付美金80萬元予APNI；(四)丙○○、謝協並未交付
    任何金錢予被告或APNI；(五)乙○○等人迄至民國（下同）91
    年8月26日止，仍未依認股協議書交付足額股款予APNI，自
    無法獲得股票並正式成為APNI之股東。APNI雖於91年8月26
    日變更為APNLLC，惟此乃因Inc.公司組織依美國法律於每年
    度均須召開股東常會，而APNI當時之股東分別來自美國及台
    灣，每年度召開股東常會將造成相當之經營成本負擔，因而
    採納美國會計師之建議，變更公司組織為LLC，以彈性經營
    ，節省成本。準此，APNI變文組織型態為APNLLC確有合理正
    當之理由，然公司組織既已變更，當然無法再提供APNI之股
    票予任何人。惟乙○○等人並未依協議書繳足股款已如上述
    ，縱使APNI於91年8月26日變更組織前，亦當然無義務交付
    APNI之股票予乙○○等人。況且，APNT於91年8月26日變更
    為APNLLC，此係原審判決認定被告犯罪時間後所發生之事實
    。按刑法第339條第1項之詐欺罪係於行使詐術時即已成立，
    自不得以嗣後社會生活事實之變動，作為判斷構成犯罪與否
    之依據云云。惟查：
  (一)證據能力部分：
    按被告以外之人（包括證人、鑑定人、告訴人、被害人及共
    同被告等）於審判外之陳述雖不符刑事訴訟法第159條之1至
    之4等四條之規定，而經當事人於審判程序同意作為證據，
    法院審酌該言詞陳述或書面陳述作成時之情況，認為適當者
    ，亦得為證據；當事人、代理人或辯護人於法院調查證據時
    ，知有刑事訴訟法第159條第1項不得為證據之情形，而未於
    言詞辯論終結前聲明異議者，視為有前項之同意，同法第15
    9條之5定有明文。查，卷附英文合約書、APNI持有股份資料
    表，雖屬被告以外之人於審判外之書面陳述，且無符合同法
    第159條之1至之4等前4條之情形，但卷附上揭英文合約書、
    APNI持有股份資料表，經原審當庭提示，被告僅就APNI持有
    股份資料表陳明：我當初都不知道這些事情云云；辯護人亦
    僅表示：同被告所述，這裡面的資料所呈現的都並非真實等
    語；而不爭執其證據能力（見原審卷第219頁）。在本院審
    理中再經當庭提示，被告甲○○經合法傳喚，無正當理由不
    到庭，檢察官及辯護人則均表示「沒意見」，而不爭執其證
    據能力，且未經當事人於言詞辯論終結前聲明異議；本院審
    酌上開證據均非公務員違法取得之證據，復經於審判期日就
    上開證據進行調查、辯論，是該等證物，依刑事訴訟法第
    159條之5第2項規定，亦得作為證據。
  (二)乙○○、丙○○、丁○○是否交付足額股款予APNI部分：
    1.證人施天德在原審具結證稱：（檢察官請求提示法務部調
      查局臺北市調處卷所附之持有股份資料表，問：這張表格
      是否你製作的？）是的；因為當時臺灣會計師要查帳，需
      要美國APN公司提供他們的股東資料，所以我就把這份表
      格給美國公司參考用；... （問：該表格是如何來的？）
      是董事長甲○○提供給我的；... （問：你所製作的這張
      持有股份資料表，完全是依照被告提供給你的表格來填載
      嗎？）除了戶名、身分證字號、股數是依照該表格所填載
      外，其餘該份表格並沒有；（問：那份持有股份資料表中
      有一個取得方式是現金，你為何會這樣記載？）被告給我
      的表格內原先就是填現金；（問：你這樣的持有股份資料
      表製作了幾份？）只要表上列有股東人數多少就製作多少
      ；... （問：你製作完這份持有股份資料表之後，你交給
      誰？）巫董事長等語（見原審卷第176頁至第178頁）。觀
      諸渠證言，本案APNI持有股份資料表係因臺灣會計師要查
      帳，由董事長甲○○提供給證人施天德製作，製作完成後
      再交給董事長即本案被告甲○○，用以供美國公司參考，
      已甚為明確。
    2.本案APNI持有股份資料表既係因臺灣會計師要查帳，由董
      事長即本案被告甲○○提供資料予證人施天德製作，施天
      德製作完成後再交予董事長甲○○，以供美國公司參考之
      用，則果若無特殊須規避之原因事由，衡情，該等APNI持
      有股份資料表上之內容，自無故意為不實登載之理。
    3.被告及辯護在法院審理中雖辯稱：這裡面的資料所呈現的
      都並非真實等語。然該等APNI持有股份資料表何以須不實
      之記載？有何特殊須規避之原因事由？並未據被告陳明，
      及提出相關資料以供本院查證，尚難僅依被告之空言否認
      ，即遽認為內容不實。
    4.告訴人乙○○、丙○○、丁○○等執被告提供資料製作之
      APNI持有股份資料表上，「取得方式」欄已明確記載「現
      金」乙節，主張渠等取得股份之股款已然繳清，自屬可信
      。被告辯稱：乙○○僅交付美金80萬元予APNI；丙○○、
      謝協並未交付任何金錢予被告或APNI乙節，委無足採。
  (三)次查，觀諸告訴人所提附卷「SUBSCRRIPTION AGREMENT」（
    見調查局卷第7頁）記載：「The company plans to issue
    20,000,000 shares of Series A Preferr ed Stock to
    raise 20,000,000 US Dollars」，其意應僅祇在說明該公
    司「計畫」發行20,000,000優先股以籌得2000萬美元。告訴
    代理人丁○○律師在檢察官偵查中雖引用該協議內容，供稱
    ：agreement上記載的是2000萬share等於2000萬元，每股份
    為1美金云云（見偵查卷第60頁）；然尚未見據以陳明實際
    交易價格確實亦為每股1美金。況且，依卷附APNI持有股份
    資料表之記載，告訴人等已然取得APNI持有股份資料表上所
    表彰之股份，乃應屬不爭之事實。被告上訴意旨援用告訴代
    理人丁○○律師於檢察官偵查中之此部分供述，辯稱：本案
    系爭投資案係1股1美元；乙○○等人迄至91年8月26日止，
    仍未依認股協議書交付足額股款予APNI，自無法獲得股票並
    正式成為APNI之股東各節，亦不足採。
  (四)被告自承其確有提供APNI營運暨增資計畫、股權投資效益評
    估報告給乙○○等人，而該等文件資料均係以APNI為介紹對
    象，然在嗣後卻未能依約交付APNI之股票，且在美國為INC.
    型態之公司類似我國股份有限公司，核與L.L.C.型態公司之
    組織不同各節，已據原審判決在理由中詳為說明。參以，證
    人施天德在原審具結證稱：（檢察官問：除了這個原因之外
    ，跟原先規劃要成立APNI公司，後來改為APNLLC公司，有無
    關係？）事實上我們對於APNLLC公司是沒有概念的等語（見
    原審卷第178頁、第180頁）。則被告有對乙○○等人有施用
    詐術，使渠等陷於錯誤而交付本案款項，已甚明確。至於，
    APNI在何時變更組織及名稱為APNLLC，尚不影響本案被告犯
    罪事實之認定。
  (五)告訴人丁○○僅指述：渠依照被告之指示將新台幣500萬元
    匯入被告之合作夥伴得陞公司云云；而未指證該第三人得陞
    公司另有將該新台幣500萬元轉匯被告或APNI；且告訴人丁○○就渠指述已依照被告之指示將新台幣500萬元匯入得陞
    公司乙節，亦據提出台北銀行匯款回條1紙為證（附本院卷
    ）。則被告聲請調閱得陞貿易股份限公司設在彰化銀行中正
    分行之0000-00-00000000活期存款帳戶、0000-00-0000000
    支票存款帳戶之來往明細乙節，核與本案被告所涉犯罪事實
    之待證事項無關，本院因認無調閱之必要。
  (六)被告犯罪時間雖在96年4月24日以前，然其所為係犯刑法第
    339條第1項之詐欺取財罪，且量刑已逾有期徒刑一年六月，
    屬不得減刑之列，故毋庸依中華民國96年罪犯減刑條例之規
    定減刑，併此敘明。
  (七)被告上訴意旨空言否認犯罪，為無理由，亦應駁回。
四、被告甲○○經合法傳喚，無正當理由不到庭，爰不待其陳述
    逕行判決。
五、據上論結，應依刑事訴訟法第373條、第368條、第371條，
    判決如主文。
本案經檢察官田炳麟到庭執行職務。
中    華    民    國    97    年    12    月    18    日
                  刑事第十庭    審判長法  官 楊炳禎
                                      法  官 朱光仁
                                      法  官 陳博志
以上正本證明與原本無異。
不得上訴。
                                      書記官 陳嘉文
中    華    民    國    97    年    12    月    19    日


司法院資訊處製作；財團法人民間司法改革基金會備份。
